臺灣臺北地方法院刑事判決　　　　　　　　　　　　　九十一年度訴字第三一五號
　　公　訴　人　臺灣臺北地方法院檢察署檢察官
　　被　　　告　乙○○
　　　　　　　　丁○○
　　右　一　人
　　選任辯護人　廖宜祥律師
右列被告等因詐欺案件，經檢察官提起公訴（九十一年度偵字第二０三號），本院判
決如左：
    主  文
乙○○行使偽造私文書，足以生損害於他人，累犯，處有期徒刑壹年。偽造之「共同
投標資金壓標協議書」壹張及偽造之「丙○○」、「劉智宏」印章各壹枚均沒收。
丁○○無罪。
    事  實
一、乙○○曾因犯偽造文書罪，經臺灣高等法院判處有期徒刑五月，於八十五年六月
    二十四日執行完畢；又因犯竊盜罪，經臺灣新竹地方法院判處有期徒刑十月，於
    八十六年十二月十四日執行完畢；復因犯竊盜罪，經臺灣苗栗地方法院判處有期
    徒刑七月，於民國八十八年十月二十八日執行完畢，詎仍不知悔改，明知其未擬
    參與內政部營建署九二一中部震災倒塌建築物拆除工程之投標，且丙○○及劉智
    宏並未同意共同投資或擔任該項投資案之法律顧問，竟意圖為自己不法之所有，
    先於不詳時地利用不知情之刻印行人員偽刻「丙○○」及「劉智宏」印章各乙枚
    後，於其所擬之「共同投標資金壓標協議書」（下稱系爭協議書）上偽造「丙○○」及「劉智宏」之署押及蓋用上開偽刻之印章而偽造系爭協議書，足以生損害
    於「丙○○」及「劉智宏」，再於八十九年一月五日在台北縣新店市○○街八十
    號二樓，持上開偽造之系爭協議書向甲○○行使，偽稱擬參與上揭工程之投標，
    並已徵得丙○○同意出資，而邀約甲○○共同出資，致甲○○陷於錯誤，於同日
    將新台幣（下同）一百萬元之投資款匯入乙○○之台灣中小企業銀行帳號000
    00000000號帳戶內。乙○○取得上開款項後，並未用以投標前開工程，
    而係用以購買汽車予丁○○及繳納互助會會款，嗣甲○○於八十九年四月間經查
    詢瞭解，始發覺上情。
二、案經被害人甲○○告訴臺灣臺北地方法院檢察署檢察官偵查起訴。
    理  由
壹、有罪部分：
一、訊據被告乙○○固坦承有於右揭時地持系爭協議書邀約告訴人甲○○共同出資，
    並因而取得告訴人所匯之一百萬元，惟矢口否認有何詐欺、偽造文書犯行，辯稱
    ：是告訴人自願出資，我沒有偽造騙他云云。然查，右開事實，業據告訴人於偵
    審中指訴綦詳，並經被告於偵查中自白：該協議書是我偽造的，丙○○並沒有同
    意也沒有授權，劉智宏律師是我隨便寫的；告訴人所匯的一百萬元，三十萬元丁○○拿去買車，餘六十多萬元都拿去繳會錢，錢都是我提的等語（九十一年度偵
    字第二０三號卷第三十九頁、第四十頁、第四十五頁）等語，於本院九十一年九
    月十日訊問時自白：我承認檢察官所起訴之全部犯罪事實等語，並經證人丙○○
    證述伊未曾同意投資前開工程，未在系爭協議書上簽名，印章也不是伊的等語屬
    實。從而被告乙○○先持偽造之系爭協議書邀約告訴人共同投資，復於取得告訴
    人之投資款後未將之用以投標工程而係用於買車及繳納會錢，難謂無詐欺之故意
    。此外，復有匯款回條聯、取款憑條等附卷可稽，本件事證明確，被告犯行洵堪
    認定。
二、被告乙○○偽造印章、印文及署押之行為，均為偽造私文書之階段行為，又偽造
    私文書之低度行為，應為行使偽造私文書之高度行為所吸收，均不另論罪，核其
    所為，係犯刑法第二百十六條、第二百十條之行使偽造私文書罪、第三百三十九
    條第一項之詐欺取財罪。被告乙○○利用不知情之刻印行人員偽刻印章，係間接
    正犯。其所犯二罪間，有方法結果之牽連關係，依刑法第五十五條之規定，應從
    較重之行使偽造私文書罪處斷。被告前因犯竊盜罪，經法院判處有期徒刑七月，
    於民國八十八年十月二十八日執行完畢，此有臺灣高等法院檢察署刑案紀錄簡覆
    表在卷可按，於五年以供再犯本件最重本刑為有期徒刑以上之罪，為累犯，應依
    刑法第四十七條之規定加重其刑。爰審酌被告乙○○於明確之事證，猶飾詞否認
    犯罪，顯無悔意，犯後態度不佳，不思循合法正當途徑獲得財富，又未賠償告訴
    人損失，及其犯罪手段、犯罪所生損害等一切情狀，量處如主文所示之刑。被告
    偽造之「共同投標資金壓標協議書」一張為被告所有且係供犯罪所用之物，雖未
    扣案，然不能證明業已滅失，爰依刑法第三十八條第一項第二款宣告沒收；又偽
    造之「丙○○」、「劉智宏」印章各一枚，併依刑法第二百十九條宣告沒收。
貳、無罪部分：
一、公訴意旨略以：被告丁○○與被告乙○○原係同居關係，與被告乙○○基於共同
    意圖為自己不法所有之犯意聯絡，於前揭時地與被告乙○○共同偽造系爭協議書
    並持向告訴人行使，共同詐欺告訴人一百萬元，並於得手後與被告乙○○朋分花
    用上開詐得之款項，因認被告丁○○共同涉有行使偽造文書、詐欺罪嫌云云。
二、按犯罪事實應依證據認定之，無證據不得推定其犯罪事實，刑事訴訟法第一百五
    十四條定有明文。次按共同被告所為不利於己之陳述，必須顯無瑕疵可指，而就
    其他方面調查又與事實相符，始足採為他被告論罪之依據，最高法院四十六年台
    上字第四一九號判例可資參照。再按以被害人之陳述為認定犯罪之依據時，必其
    陳述並無瑕疵，且就其他方面調查，又與事實相符，始能認有證據能力，最高法
    院六十一年度台上字第三０九九號亦著作判例可供佐憑。
三、公訴人認被告丁○○有共同行使偽造私文書、詐欺犯行，無非係以被告二人共同
    前往告訴人家中邀約出資，且告訴人所匯之一百萬元，其中三十萬元係用以買車
    登記在被告丁○○名下，及告訴人之指訴、共同被告乙○○之陳述為據。然查：
（一）告訴人於偵查中陳稱：系爭協議書上的章是事前蓋好的，丁○○只有在聽，沒
      有實際參與，但是她有看到我在簽章，當時沒有看內容等語（九十一年度偵字
      第二０三號卷三八頁背面），又於本院九十一年六月十一日調查時陳稱：八十
      九年一月五日早上十時，被告二人到我住處，乙○○就拿著契約書，上面已經
      有丙○○、乙○○及顧問律師之簽名，乙○○告訴我他出資一百萬，裡面有五
      十萬是丁○○出資的，當時丁○○坐在旁邊，我們談了約一個小時左右；當時
      丁○○有聽到我與乙○○的談話內容，但沒有與我交談，只是在一旁靜靜地聽
      等語。是告訴人上開指訴，至多僅能證明被告丁○○知悉被告乙○○欲邀約告
      訴人共同投資工程投標，惟無法證明被告丁○○知悉系爭協議書乃屬偽造且與
      被告乙○○有詐欺之犯意聯絡。
（二）次查，被告乙○○雖稱：其係和被告丁○○一起去騙、一起花錢等語，惟查，
      被告乙○○與被告丁○○間前雖具同居關係，然被告丁○○曾於八十九年間告
      訴被告乙○○恐嚇（經不起訴處分），嗣被告乙○○即於九十年間以被告丁○○及其子女陳碧珍、陳碧稜、陳松宏、陳政宏於八十九年一月六日共同未得其
      允許擅自取用其印章、存褶，盜領前揭一百萬元中之五萬元，及以購車為由對
      其詐欺提領三十萬元，復於八十九年四月二十日擅自取用其印章、存褶、偽造
      其簽名又盜領九萬元為情，向臺灣苗栗地方法院檢察署檢察官訴請偵辦，惟嗣
      後被告乙○○於該案偵查中自承伊事後允許被告丁○○領款取用，被告丁○○
      提領三十萬元購車，伊亦知情，且三十萬元之取款條為伊自行簽名，被告丁○○之子女與該案無關等語，檢察官並據而為不起訴處分，此有臺灣苗栗地方法
      院檢察署檢察官八十九年度偵字第四二三九號不起訴處分書、九十年度偵字第
      一七九一號不起訴處分書在卷可參。綜上可知，被告二人彼此間有訴訟糾葛、
      怨隙頗深，自難以被告乙○○對被告丁○○不利之陳述認被告丁○○確有為公
      訴人所指之犯行。
（三）又被告丁○○雖確有自被告乙○○所有之上開帳戶中領取三十萬元購車並登記
      在己名下，惟辯稱：該三十萬是因同居期間，家庭生活費用都由其負擔，故被
      告乙○○表示還給她三十萬元等語，衡諸被告二人彼時為同居關係，互相領取
      錢財花用並不違常情，是尚難僅以被告丁○○有領用三十萬元之事實即認其與
      被告乙○○就行使偽造私文書及詐欺部分有犯意之聯絡。
（四）另證人丙○○於本院九十一年七月五日調查時結證稱：被告二人間有無債權債
      務關係在系爭協議書之爭議前我不清楚，直到告訴人循線找到我後，我為了查
      明事實真相，把被告二人叫到我辦公室，我問乙○○為何要去騙人家的錢，乙○○說這件事說來話長，他只是跟我道歉，後來我聽到丁○○罵乙○○說這件
      事他根本不知情，為何要將他拖下水，乙○○就低頭不講話，丁○○在我辦公
      室還跟乙○○細數乙○○用了他多少錢，我有聽到四十幾萬，乙○○後來有還
      丁○○三十萬元，乙○○還跟丁○○說「我跟你借錢也沒有收據，你能耐我何
      ？」，當天下午我有約被告二人及告訴人到乙○○妹妹家去等語，是據上被告
      二人於證人丙○○前之互動情形觀之，被告丁○○是否確與被告乙○○有行使
      偽造私文書及詐欺之犯意聯絡，難認無疑。
    綜上所述，尚無足夠之積極證據使本院確信被告丁○○確有公訴人所指與被告乙○○共同行使偽造私文書及詐欺取財之犯行，此外，復查無其他積極證據足認被
    告丁○○有上開犯行，自應為無罪判決之諭知。
據上論斷，應依刑事訴訟法第二百九十九條第一項前段、第三百零一條第一項，刑法
第二百十六條、第二百十條、第三百三十九條第一項、第五十五條、第四十七條、第
三十八條第一項第二款、第二百十九條，罰金罰鍰提高標準條例第一條前段，判決如
主文。
本案經檢察官馮成到庭執行職務
中      華      民      國    九十一    年      十      月      九      日
                                      臺灣臺北地方法院刑事第四庭
                                          法  官  歐陽漢菁
右正本證明與原本無異。
如不服本判決，應於判決送達後十日內，向本院提出上訴狀。
                                          書記官  沈 芳 君
中      華      民      國    九十一    年      十      月     十一     日
附錄本案論罪科刑法條全文
刑法第二百十六條：
行使第二百十條至第二百十五條之文書者，依偽造、變造文書或登載不實事項或使登
載不實事項之規定處斷。
刑法第二百十條：
偽造、變造私文書，足以生損害於公眾或他人者，處五年以下有期徒刑。
刑法第三百三十九條：
一意圖為自己或第三人不法之所有，以詐術使人將本人或第三人之物交付者，處五年
  以下有期徒刑、拘役或科或併科一千元以下罰金。
二以前項方法得財產上不法之利益或使第三人得之者亦同。
三前二項之未遂犯罰之。
刑法第二百十九條：
偽造之印章、印文或署押，不問屬於犯人與否，沒收之。
